【裁判字號】    97,訴,248
【裁判日期】    970704
【裁判案由】    交還土地等
【裁判全文】
臺灣彰化地方法院民事判決               97年度訴字第248號
原      告  乙○○
                        15
原      告  丙○○
原      告  丁○○○○○○
                        15
共      同
訴訟代理人  王素玲律師
共      同
複代理人    甲○○
                        之1
被      告  庚○○
                        7號
被      告  戊○○
被      告  壬○○
                        衖16.
被      告  辛○○○
                        7號
被      告  己○○
                        15號.
上列當事人間請求交還土地等事件，本院於民國97年06月20日言
詞辯論終結，判決如下：
    主      文
被告辛○○○應自坐落彰化縣田尾鄉○○段五五四之六地號土地
上、門牌號碼彰化縣田尾鄉○○村○○路○段七○巷十七號、面
積六三點四○平方公尺之磚造平房遷出。被告庚○○、戊○○、
壬○○應將上開房屋全部返還予原告等。
被告己○○應將坐落彰化縣田尾鄉○○段五五四之六地號土地上
如附圖所示編號乙部分面積四五點八七平方公尺之磚造平房，及
如附圖所示編號丙部分面積六二點一八平方公尺之磚造平房拆除
，並將各該編號乙、丙部分之土地返還予原告乙○○。
訴訟費用由被告許添褔、戊○○、壬○○及辛○○○共同負擔十
分之七，其餘十分之三由被告己○○負擔。
本判決第一項於原告以新台幣壹拾玖萬元供擔保後，得假執行。
本判決第二項得假執行。
    事實及理由
壹、程序部分：
一、按訴狀送達後，原告不得將原訴變更或追加他訴，但請求之
    基礎事實同一者、或不甚礙被告之防禦及訴訟之終結者，不
    在此限。民事訴訟法第255條第1項但書第2款、第7款定有明
    文。查本件起訴狀送達被告後，原告於民國（下同）97年06
    月04日提出聲請狀，將原訴之聲明第一項由「被告許添褔、
    戊○○、壬○○應將座落於彰化縣田尾鄉○○段 554-6地號
    ，面積 206平方公尺之土地，暨其上之房屋（門牌號碼現場
    履勘後陳明）遷讓交還予原告。」，變更為「被告許添褔、
    戊○○、壬○○及辛○○○應將坐落於彰化縣田尾鄉○○段
    554-6地號，面積206平方公尺之土地，暨其上門牌號碼為彰
    化縣田尾鄉○○村○○路 ○段70巷17號之磚造平房遷讓交還
    予原告。」，並於97年06月20日本院行言詞辯論程序時，以
    言詞變更第一項聲明為「被告辛○○○應自彰化縣田尾鄉○○路○段70巷17號，面積63.40平方公尺之房屋遷讓，而由被
    告許添褔、戊○○、壬○○將該房屋之全部返還予原告等三
    人」，且追加第二項聲明為「被告己○○應將坐落彰化縣田
    尾鄉○○段 554-6地號之土地上磚造平房，如彰化縣北斗地
    政事務所97年05月15日測量鑑定圖所示乙部分面積 45.87平
    方公尺，及丙部分面積 62.18平方公尺之平房拆除，並將該
    平房所佔之土地交還給原告乙○○。」，又追加辛○○○、
    己○○等二人為被告，核與上開法條規定相符，故原告變更
    聲明及追加之訴，應予准許，合先敘明。
二、本件被告庚○○、戊○○、壬○○及辛○○○等經合法通知
    ，無正當理由，均未於言詞辯論期日到場，經核無民事訴訟
    法第 386條所列各款情形，爰依原告之聲請就此部分由其一
    造辯論而為判決。
貳、實體部分：
一、原告起訴主張：
  (一)緣彰化縣田尾鄉○○段554-6地號土地（合併自同地段554-1
    3地號土地），面積為206平方公尺（下稱系爭土地），係原
    告乙○○分割繼承自先夫林瑞村（後改名為林坤椽）而得；
    又系爭土地及其上未辦保存登記之門牌號碼彰化縣田尾鄉○○村○○路○ 段70巷17號磚造平房（下稱系爭平房），係林
    瑞村於86年01月30日向被告庚○○、戊○○及壬○○購買，
    系爭土地雖已辦理過戶，惟雙方約定系爭土地及平房借給被
    告庚○○等三人之母親即被告辛○○○居住至林瑞村身故止
    ，即如林瑞村先身故，則借用期間視同到期，被告庚○○等
    三人應於六個月內無條件返還給林瑞村之繼承人，而林瑞村
    不幸於95年06月27日過世，原告乙○○、林美蕙及林靖樺，
    係林瑞村之繼承人（另訴外人林原璋及林峻青已聲明拋棄繼
    承在案），原告乙○○曾發函請被告庚○○等三人返還或出
    面處理，並再以本件起訴狀之繕本送達為通知返還之意思表
    示，惟被告庚○○等三人卻不置理。另發現被告辛○○○現
    仍占有使用系爭平房，且依上開所述，被告辛○○○應已無
    使用之權源，故原告等爰依上開買賣約定書之約定，及民法
    第470條第1項之借用物返還請求權、第 767條之物上請求權
    ，請求被告辛○○○應自系爭面積 63.40平方公尺之平房遷
    出，並由被告庚○○、戊○○及壬○○將系爭平房之全部返
    還原告等3人。
  (二)另被告己○○無任何權源，在原告乙○○所有系爭土地上如
    彰化縣北斗地政事務所鑑測日期97年05月07日鑑定圖（下稱
    附圖）所示乙部分面積45.87平方公尺，及丙部分面積62.18
    平方公尺，搭建平房使用，原告乙○○自得依民法第767 條
    規定，請求被告己○○將乙、丙部分拆除，並將該土地交還
    予原告乙○○。並聲明：1.被告辛○○○應自系爭平房，面
    積 63.40平方公尺遷讓，而由被告許添褔、戊○○、壬○○
    將該房屋之全部返還予原告等三人。2.被告己○○應將座落
    系爭土地上如附圖所示乙部分面積 45.87平方公尺，及丙部
    分面積 62.18平方公尺之平房拆除，並將該平房所占之土地
    交還予原告乙○○。3.訴訟費用由被告等負擔。4.原告願供
    擔保，請准宣告假執行。
二、被告方面：
  (一)被告許添褔、戊○○、壬○○及辛○○○等均未於言詞辯論
    期日到場，亦未提出書狀作任何聲明或陳述。
  (二)被告己○○部分：認諾原告乙○○拆除被告己○○所有占用
    系爭土地如附圖所示乙、丙部分、門牌號碼彰化縣田尾鄉○○村○○路○段70巷15號之磚造平房，並請求依法判決。
三、得心證之理由：
  (一)原告等就被告許添褔、戊○○、壬○○及辛○○○部分所主
    張之事實，業據其提出約定書一件、土地登記第二類謄本一
    件、戶籍謄本七件及郵局存證信函一件等為證，並經本院依
    職權調取本院95年度繼字第 973號拋棄繼承事件卷宗查核無
    訛，且被告許添褔、戊○○、壬○○向原告等三人之被繼承
    人林瑞村（後改名為林坤椽）借用而供被告辛○○○居住之
    門牌號碼彰化縣田尾鄉○○村○○路 ○段70巷15號之磚造平
    房確實坐落於系爭土地，房屋面積為 63.40平方公尺，亦經
    本院會同彰化縣北斗地政事務所測量人員勘驗甚明，有勘驗
    測量筆錄、彰化縣北斗地政事務中華民國97年05月15日北地
    二字第0970002365號函覆之土地鑑定圖及該事務所華民國97
    年06月13日北地二字第0970002788號函在卷可稽，而被告許
    添褔、戊○○、壬○○及辛○○○等經合法通知，均未到場
    作何抗辯，堪認原告等該部分之主張為真實。
  (二)按借用人應於契約所定期限屆滿時，返還借用物。未定期限
    者，應於依借貸之目的使用完畢時返還之。但經過相當時期
    ，可推定借用人已使用完畢者，貸與人亦得為返還之請求，
    為民法第四百七十條第一項所明定。本件原告等三人之被繼
    承人林瑞村（後改名為林坤椽）生前與被告許添褔、戊○○
    、壬○○約定系爭門牌號碼彰化縣田尾鄉○○村○○路 ○段
    70巷15號之磚造平房借給被告庚○○、戊○○、壬○○等三
    人之母親即被告辛○○○居住至原告等三人之被繼承人林瑞
    村身故止，即如林瑞村先身故，則借用期限視同屆滿，而原
    告等三人之被繼承人林瑞村係於95年06月27日死亡，則該借
    貸契約即於95年06月27日屆滿，惟被告許添褔、戊○○、壬○○逾約定之返還期間六個月後仍未返還該房屋，從而原告
    等三人因繼承系爭借貸契約關係，依上開法條之規定請求被
    告辛○○○自該房屋遷出，並請求被告許添褔、戊○○、壬○○返還該房屋，洵屬正當，應予准許。
  (三)次按所有人對於無權占有或侵奪其所有物者，得請求返還之
    。對於妨害其所有權者，得請求除去之。有妨害其所有權之
    虞者，得請求防止之。民法第 767條定有明文。又當事人於
    言詞辯論時為訴訟標的之認諾者，應本於其認諾為該當事人
    敗訴之判決。民事訴訟法第 384條規定甚明。本件被告己○○所有如附圖所示乙部分面積 45.87平方公尺，及丙部分面
    積 62.18平方公尺之磚造平房確實坐落原告乙○○所有之系
    爭土地上，此經本院會同彰化縣北斗地政事務所測量人員勘
    驗甚明，有勘驗測量筆錄、彰化縣北斗地政事務中華民國97
    年05月15日北地二字第0970002365號函覆之土地鑑定圖在卷
    可稽，原告乙○○依上開民法第 767條之規定訴請被告己○○將其其所有坐落系爭土地上如附圖所示乙部分面積 45.87
    平方公尺，及丙部分面積 62.18平方公尺之磚造平房拆除，
    並將該地上物占用部分之土地返還予原告乙○○，因被告己○○認諾原告乙○○之該部分請求，揆諸民事訴訟法第 384
    條之規定，本院就此部分自應為被告己○○敗訴之判決。
參、原告等陳明願供擔保，聲請宣告假執行，經核渠等對被告許
    添褔、戊○○、壬○○及辛○○○部分所為之請求部分，於
    法並無不合，爰酌定相當之擔保金額准許之。又本判決第二
    項係本於被告己○○認諾所為之判決，依民事訴訟法第 389
    條第1項第1款之規定，自應依職權宣告假執行。
肆、負擔訴訟費用之依據：民事訴訟法第78條、第85條第1項前
    段。
中    華    民    國    97    年    7     月    4     日
                        民事第一庭法  官  邱月嬌
以上正本係照原本作成。
如對本判決不服，得於判決送達後20日內向本院提出上訴狀。（
須附繕本）
中    華    民    國    97    年    7     月    7     日
                                  書記官  呂雅惠


司法院資訊處製作；財團法人民間司法改革基金會備份。
